臺灣臺中地方法院民事判決　九十二年度勞訴字第一一九號
　　原　　　告　甲○○
　　被　　　告　高林紡織廠股份有限公司
　　法定代理人　乙○○
　　訴訟代理人　陳銘釗　律師
右當事人間請求給付資遣費事件，本院於中華民國九十三年六月九日言詞辯論終結，
判決如左：
    主      文
被告應給付原告新台幣肆拾參萬伍仟參佰肆拾參元及自民國九十二年九月十一日起至
清償日止，按週年利率百分之五計算之利息。
原告其餘之訴駁回。
訴訟費用由被告負擔四分之一，餘由原告負擔。
本判決得假執行。但被告如以新台幣肆拾參萬伍仟參佰肆拾參元為原告預供擔保，得
免為假執行。
原告其餘假執行之聲請駁回。
    事實及理由
壹、訴之聲明：
  一、原告方面：
    (一)被告應給付原告新台幣（下同）一百八十四萬八千一百七十四元，及自起訴狀
      繕本送達翌日起至清償日止，按年息百分之五計算之利息。
    (二)原告願供擔保，請准宣告為假執行。
  二、被告方面：
    (一)原告之訴駁回。
    (二)如受不利判決，願供擔保，請准免為宣告假執行。
貳、事實陳述摘要：
  一、原告方面：
    (一)原告自民國（下同）七十八年六月二十八日起，於被告公司已服務十四年，被
      告公司欲規避原告屆齡退休後之退休金，竟於九十二年六月二十六日原告上完
      大夜班，於早上八時許下班時，告知原告已被開除且沒收原告之員工打卡機卡
      片，使原告無法打卡正常上下班，原告於當日夜裡十二時及隔日即六月二十七
      日夜裡十二時前往被告公司準備工作，均為被告公司所拒，並僅告知隔日即六
      月二十八日再到公司索取「開除單」即可，經原告按時前往索取「開除單」，
      被告公司之行政人員因不明就裡，而不敢交付。本件於九十二年七月三日被告
      公司職員確有電話給原告問說要不要上班，不然要把勞保退掉等語，原告有說
      老闆的女兒已經把原告開除了，原告要怎麼回去上班等語，後來被告辦理退掉
      原告之勞保及健保，足見被告公司開除原告之意思甚明，原告乃向台中縣政府
      申請勞資爭議協調，惟未達成協議。
    (二)原告因被告公司毫無理由片面終止勞動契約，固得主張其終止契約不合法，而
      不生終止契約之效力，但是否主張被告公司終止契約不合法，係屬原告之權利
      ，原告亦得依據民法之規定，認為被告公司行使終止權之意思表示有效，而使
      契約無效，再依據契約無效之效果，主張其法律上之效力：
      1.依勞動基準法第十六條第一項第三款及同條第三項規定，雇主依第十一條規
        定終止勞動契約者，其預告期間應依左列各款規定：三、繼續工作三年以上
        者，於三十日前預告之。雇主未依第一項規定期間預告而終止勞動契約者，
        應給付預告期間之工資。查原告於九十二年一月份之工資為三萬八千五百一
        十二元、二月份之工資為三萬四千四百二十八元、三月份之工資為四萬八千
        二百一十六元、四月份之工資為三萬一千四百七十二元、五月份之工資為四
        萬一千九百六十八元，至於九十二年六月份，僅工作二十五天，第二十六天
        原告即被非法解雇，當月份計算薪資，不應扣除生產效率一千八百元及生產
        損壞即胚布六千六百八十六元，因而該月份之工資應為三萬五千八百四十元
        ，則原告九十二年一月至六月間，薪資共計二十三萬零四百三十六元，其間
        之總日數為一百七十六天，平均每日工資為一千三百零九點三元，六個月之
        工資應為每日平均工資一千三百零九點三元乘以一百八十二點五天，共計二
        十三萬八千九百四十七元，再除以六個月，可得每月平均工資為三萬九千八
        百二十五元，故原告得依前揭規定請求預告期間之工資三萬九千八百二十五
        元。
      2.依勞動基準法第十七條第一款規定，雇主依前條終止勞動契約者，應依左列
        規定發給勞工資遣費：一、在同一雇主之事業單位繼續工作，每滿一年應發
        給勞工相當於一個月平均工資之資遣費。雇主因歇業、轉業、虧損、業務緊
        縮等，而終止勞動契約時，依據同法第十六條及第十七條之規定，勞工尚得
        請求資遣費，依舉重以明輕之法理，雇主無故片面終止勞動契約，更應給付
        勞工資遣費，始符事理之平，又除非勞工構成同法第十二條列舉之事由，否
        則雇主於終止勞動契約時，即須給付資遣費。查原告並無任何勞動基準法第
        十二條第一項列舉之事由，被告片面終止勞動契約，依法應給付原告資遣費
        。又勞動契約係屬繼續性契約，倘任何一方片面破壞契約而使信任關係發生
        破綻，達一定程度，而使契約雙方當事人之互信基礎，遭受破壞，實無勉強
        雙方繼續勞動契約，故法律上乃賦予另一方有終止契約之權，此行使終止之
        意思，不限於明示，即默示（如依法請求資遣費）亦可。本件原告於九十二
        年六月二十六日經被告公司法定代理人之女兒高志玲表示開除後，其後連續
        二日前往工作，均遭拒絕，雙方之互信已遭破壞，被告不准原告入廠工作，
        令原告無故離職，違法解僱原告，已違反勞動契約，原告依勞動基準法第十
        四條第一項第六款之規定，得終止勞動契約，並依法請求資遣費及預告期間
        工資。且本案原告於被告告知解僱時，已口頭表示，請求被告給付資遣費，
        又於九十二年七月一日聲請台中縣政府勞工局調解時，及同年七月十一日勞
        資爭議調解時，均曾表示請求資遣費，故本件原告既已依法終止勞動契約，
        自得請求資遣費。而原告自七十八年六月二十八日起至被告公司服務，共計
        十四年，以每月平均工資三萬九千八百二十五元計算，十四個月之資遣費為
        五十五萬七千五百五十元。
      3.依勞動基準法第三十六條規定，勞工每七日中至少應有一日之休息，作為例
        假。又依同法第三十九條規定，第三十六條所定之例假，工資應由雇主照給
        。雇主經徵得勞工同意於休假日工作者，工資應加倍發給。查原告服務於被
        告公司十四年，均未曾於每週固定休假，每年五十二週，應休五十二日例假
        ，服務十四年共七百二十八日，以上述平均每日工資一千三百零九點三元計
        算七百二十八日之例假工資為九十五萬三千一百七十元。縱如被告公司抗辯
        ，薪資請求權以五年消滅時效完成前始得主張，被告公司至少應給付原告以
        每日平均工資一千三百零九點三元計算，乘以二百六十日，計三十四萬零四
        百一十八元。以上係就假日及特別休假加班費為主張，而本件原告認為應以
        週休二日來計算假日與特別休假加班費，但勞動基準法規定每週工作總時數
        不得超過八十四小時，被告認為兩造係週休一日，每日應工作七小時，則原
        告每天工作八小時，已超過七小時，多出的一小時部分，被告也應計算加班
        費給原告。
      4.依勞動基準法第三十八條規定，勞工在同一雇主或事業單位，繼續工作滿一
        定期間者，每年應依左列規定給予特別休假：一、一年以上三年未滿者七日
        。二、三年以上五年未滿者十日。三、五年以上十年未滿者十四日。四、十
        年以上者，每一年加給一日，加至三十日為止。又依同法第三十九條規定，
        第三十八條所定之特別休假，工資應由雇主照給。雇主經徵得勞工同意於休
        假日工作者，工資應加倍發給。查原告服務於被告公司十四年，依前揭規定
        計算，原告在被告公司之特別休假日數為：一年至三年計二十一日，四年至
        五年計二十日，六年至十年計七十日，十一年至十四年計五十日，共一百六
        十一日，以每日平均工資一千三百零九點三元計算一百六十一天之特別休假
        工資為二十一萬零七百九十七元。
      5.被告於原告薪資表上扣減「胚布」費用，係起因於原告同時照顧五十台織布
        機運轉時，因經紗斷裂或因機器故障引起布面起毛球，導致胚布損壞，惟此
        種勞工於工作過程中，材料正常發生之損害，應由雇主負擔，而不應由勞工
        負責，被告公司竟然轉嫁由勞工負擔，而予以扣除薪資，顯非合理，是再追
        加請求被告公司所扣除之損壞胚布材料費，自八十八年一月份起至九十二年
        六月份止總計八萬七千三百七十八元，依不當得利或薪資請求權，擇一請求
        被告公司返還，當不甚妨礙被告之防禦及訴訟之終結，並有助於一次紛爭一
        次解決。
      6.綜上，原告起訴原請求被告給付原告預告期間之工資四萬八千三百一十六元
        、資遣費六十七萬五千零二十四元、例假及特別休假之工資計一百二十一萬
        四千三百七十四元，合計為一百九十三萬七千六百一十四元，嗣減縮聲明請
        求預告期間之工資為三萬九千二百七十九元、資遣費為五十五萬七千五百五
        十元、例假日未休工資為九十五萬三千一百七十元、特別休假未休工資為二
        十一萬零七百九十七元，並再追加返還損壞之胚布材料費用為八萬七千三百
        七十八元，總計為一百八十四萬八千一百七十四元。
    (三)對被告抗辯所為之陳述：
      1.被告辯稱原告為求工作績效，擅改機器之計數碼表等，惟查，該機器之計數
        碼表被告是以牛筋綑綁，固定於機器上，原告如何能擅自改動，且原告在被
        告公司服務績效良好，並曾獲選為模範勞工，績效每月均是被告公司前幾名
        ，而原告工作時一次照顧織布機五十台其間偶有不良產品亦屬正常，不良率
        應為公司預估之範圍，並且縱有不良率，惟該不良品之損失，被告公司亦逐
        月於原告之薪資中扣除，對被告公司而言，亦無損失，就此原告亦無須再負
        其他責任。此外，原告如有經常出錯情事，何以原告於被告公司服務十四年
        來，被告公司均未以此理由辭退原告，且原告至被告公司服務迄今，歷時十
        四年，依原告之年齡計算，原告於九十三年十一月即得辦理屆齡退休，原告
        僅需再工作一年餘即可辦理退休，焉有於此期間單純因「幹部予以糾正」即
        自動辭退之理，被告所辯，顯不合情理，從而，被告公司係為避免原告退休
        後應給付退休金之責任，而無故片面終止勞動契約。
      2.被告公司無故將原告開除，則勞動契約即已終止，並無再由原告終止之理，
        且原告被開除翌日，即被告知於隔日前往公司領取開除證明書，如此即有終
        止勞動契約之明示。如認被告公司無故開除原告，勞動契約仍存在，則原告
        向台中縣政府申請勞資爭議協調請求被告公司給付資遣費時，亦當然含有終
        止勞動契約之意。如認臺中縣政府所為之勞資爭議協調有無終止勞動契約不
        明，則最遲於原告提起本訴訟請求給付資遣費，於訴狀送達於被告時，亦得
        解為行使終止勞動契約之意思表示，是本件勞動契約業已終止，當無疑義。
      3.被告公司之薪資結構，分為一個月均未休假或是請一天假，發給四千元全勤
        獎金；若是請二天或三天假，發給三千元全勤獎金；但請假超過四天，則無
        全勤獎金，被告辯稱此即為假日加班費云云，惟查，所謂全勤薪資，係被告
        公司為鼓勵員工全月無休，給予之獎勵金，並非假日另外加給之加班費，此
        由該全勤獎金每月最多為四千元，而非依據假日加班日數多寡計算可以得知
        。又薪資上所載之「特資」，被告辯稱其於九十年十一月前尚有發給，即為
        特別休假未休之加班費，惟查，當時每月二千元之特資，係指貼補員工之機
        車油錢，因原告並未騎乘機車，被告公司每月給付二千元，以為油資補償，
        與法律規定之特別休假毫無關連。薪資單上之夜點為原告值大夜班時，被告
        要補貼之點心換算成金錢給付。至於加班，就是一天工作十二小時，超過八
        小時之加班費。有關保費部分，就是每個月扣除勞保費用。壞布部分，就是
        每個月做壞掉的布扣掉的錢。關於「效率」，是指原告每天工作達成之比率
        ，以百分之八十九作基準，如果沒有達成，百分之八十八以下就要扣錢，但
        如果有超過應達成之比率，就有加錢。所謂之Ｂ級布就是指壞布。另有所謂
        之多臂津貼，是指原告照顧之機台比較精密，所以有加錢。
    (四)原告主張應以週休二日來計算假日加班，如果被告認為是週休一日，因原告平
      日工作八小時，已超過七小時，多出之一個小時部分，應該要計算加班費。
    (五)證據：提出原告申請台中縣政府勞資爭議申請書乙份、台中縣政府九十二年七
      月十四日府勞資字第○九二○一八六四九六號函文及處理勞資爭議協調會議記
      錄乙份（均為影本）為證。
  二、被告方面：
    (一)原告於任職被告公司期間，其所職司者為擋車員即紡織機操作員，九十二年六
      月二十六日因原告為求工作績效，竟擅自更動機器之計數碼表，經公司幹部發
      現予以糾正，原告乃於當日下班時向公司會計表示其不願再繼續工作，並於次
      日前來公司索取「開除單」，被告公司行政人員以無所謂「開除單」或「開除
      證明書」發給之制度，及未有開除為由予以拒絕，原告即離去未再返回工作。
      嗣經被告公司行政人員以電話催促原告返回工作，原告仍無返回之意，被告公
      司見其心意已決，乃於同年七月三日辦理退除原告於被告公司之勞保、健保，
      由是可知，被告公司並未開除原告，原告係因遭幹部糾正心生不滿而自動離職
      ，而被告公司於原告曠職數日後見其並無返回工作之意方予退除其勞健保，則
      兩造係基於合意終止勞動契約，絕無原告所指被告公司片面終止勞動契約之意
      。又本件原告與老闆之女兒雖有發生爭執，但老闆的女兒並無權將原告解僱，
      且被告方面也希望原告能繼續回公司上班。
    (二)原告主張依勞動基準法第十六條第三項、第十七條第一款規定，請求預告期間
      之工資及資遣費，惟其成立要件係指雇主依同法第十一條或第十三條但書終止
      勞動契約，查被告公司既未曾依前揭規定終止與原告間之勞動契約，原告自不
      能為預告期間之工資及資遣費之請求。又勞動基準法第十六條第三項僅規定，
      雇主未依第一項規定期間預告而終止契約者應給付預告期間之工資，並未規定
      該工資應依「平均工資」計算，是所謂預告期間之工資，應係以同法第二條第
      三款規定之工資計算，而非以同條第四款所定之平均工資計算，故原告主張依
      平均工資計算預告期間之工資，顯與法有違。縱認應以平均工資計算，惟該條
      款係規定，平均工資謂計算事由發生之當日前六個月內所得工資總額除以該期
      間之總日數所得之金額，查原告於九十一年十二月至九十二年六月之薪資，僅
      九十二年五月之薪資於未扣除不良率時為四萬八千二百十六元，其餘幾個月均
      未達上開金額，是原告關於平均工資之計算，顯亦與法不符。
    (三)原告主張依勞動基準法第二十四條第三款規定，請求延長工作時間之工資，惟
      該條款係指延長工作時間之加班工資，而原告所陳述之事由者乃為其應休而未
      休之假日工資，是原告之法律主張與其所陳述之事由，顯有不符。又原告自八
      十七年七月至九十二年九月任職期間，或有全月工作者，但大部分時間每月均
      有休假，休假日或有一個月一日者，亦有一個月十餘日者。被告公司以每月工
      作二十六日、每日工作八小時為基數計算其薪資，除該月工作日數超過二十六
      日者，該日之工資照給外，另亦加發「全勤」薪資即假日加班費每日二千元，
      惟假日加班費之發給每月以四千元為上限。再者，九十年十一月之前尚有發給
      「特資」即特別休假未休之加班費，九十一年十一月以後因原告之休假日數已
      超過其特別休假日，故未再發給特資，此制度於被告公司行之有年，若被告公
      司有假日或特別休假加班而未發給休假日加班費之情形，原告早已起而爭執，
      豈可能於十數年向無異議，於今方起而爭執。退步言，縱認原告得請求被告公
      司補發其例假日或特別休假之工資，惟該工資之計算亦應按其未休假日當月之
      工資計算，而非依「平均工資」計算，始符常理，故原告主張依平均工資計算
      ，難謂有據。另依民法第一百二十六條所定之「其他一年或不及一年之定期給
      付債權」，應包括薪資請求權在內，是原告請求未休假工資逾五年期間之部分
      ，被告公司得以時效抗辯拒絕給付。
    (四)原告追加損壞胚布材料費用返還之部分，為訴之追加，被告並不同意，蓋原告
      起訴事實，並未包括「損壞胚布材料費用返還之部分」，況且，原告就其工作
      上之不良品所造成被告之損失，於薪資中被扣除乙事，業已表示：對被告公司
      而言亦無損失，就此原告亦無須再負其他責任等語，可知原告對其工作上不良
      品之產生所應負之責任，並不否認，於今再為爭執，不免反覆。
    (五)原告原請求假日加班給付，經澄清被告方面之實施方案，應是採行每週工作六
      日制後（每週工作七小時，合計每週工作四十二小時），改為請求每日超時工
      作一小時之加班費，其主張之依據乃依勞動基準法第三十條第一項之規定，每
      日工作為七小時，而其於被告公司每日工作為八小時。惟查，勞動基準法第三
      十條於八十九年六月修法之前為「勞工每日正常工作時間不得超過八小時，每
      週工作總時數不得超過四十八小時」，修法後始改為「勞工每日正常工作時間
      不得超過八小時，每二週總工作時數不得超過八十四小時」，而依同條第六項
      之規定，該條第一項乃自九十年元月一日起實施，是以原告主張「週休一日，
      每日工作七小時」之計算方式，應於九十年元月後方得適用。
    (六)證據：工資表五十六份、八十七年一月至六月及八十八年三月至六月工資表乙
      份、新工時制度事業單位因應可採行參考方案乙份（均為影本）為證。
參、兩造不爭執之事項：
  一、原告自七十八年六月二十八日起，於被告公司擔任擋車員即紡織機操作員，九
      十二年六月二十六日，與被告公司負責人女兒發生爭執，其後被告公司行政人
      員曾以電話詢問原告是否回公司上班，而原告則因主觀上認為已遭被告解僱之
      故，未返回公司上班，被告公司乃於九十二年七月三日辦理退除原告於被告公
      司之勞保、健保。
  二、原告平日工作時數，每天係八小時。針對八十七年之特別休假，兩造同意以十
      四天休假，九十二年之特別休假日數，兩造同意以十天計算原告之特別休假工
      資。
  三、對於每一年度之月薪、時薪之計算方法，同意以被告所提薪資表之實領金額，
      按年加以計算總額，除以十二，充當該年月薪，再除以三十，充當該年日薪，
      再除以八，充當該年之時薪。八十七年度部分，以九月份到十二月份四個月加
      以計算即可，九十二年度部分，則以一月至六月之薪資加以計算即可。
肆、兩造爭執之事項：
  一、被告公司有無合法終止與原告之勞務契約？此涉及原告得否請求預告期間及資
      遣費之問題。
  二、原告所得請求平日延長工時加班及例休假日、特別休假日應休未休之加班費，
      應如何計算？
  三、原告得否依不當得利之規定或以薪資請求權為依據，請求被告給付原告薪資表
      上遭扣減「胚布」費用，自八十八年一月份起至九十二年六月份止總計八萬七
      千三百七十八元？
伍、本院判斷：
  一、就預告期間工資三萬九千八百二十五元及資遣費五十五萬七千五百五十元部分
      ：
    (一)按雇主應發給勞工資遣費者，以雇主依勞動基準法第十一條或第十三條但書規
      定終止勞動契約，或雇主有勞動基準法第十四條第一項所列各款情形之一，經
      勞工不經預告終止契約者為限，此觀該法第十七條、第十四條第四項之規定自
      明。故如無上開法律規定勞動契約已依法終止之情形，而係勞動契約因不合法
      終止而仍繼續有效存在之情形，斯時，勞僱雙方間僅得依勞動契約仍有效存在
      之前提下，依契約或依法解決雙方間之勞務與報酬給付問題，就我國法而言，
      勞工尚無請求雇主給付資遣費或預告工資之權利可言。
    (二)本件依原告所主張之事實以觀，其係認為其已遭被告公司開除，且其亦自認被
      告公司片面終止勞動契約，係毫無理由且不合法，並據以主張於被告（僱主）
      不合法終止勞動契約時，其仍得依法請求預告期間工資及資遣費云云。然查雇
      主所為終止契約之意思表示如係非法，即不生終止之效力，斯時勞僱雙方間之
      勞僱關係仍合法有效存在，勞工依法得請求確認僱傭關係存在，雙方之勞務給
      付及受領報酬問題，如無法達成協商，即回歸民法僱傭契約相關規定以認定之
      ，已如前述，故本件原告主張因被告無故片面終止與原告之勞動契約，故其得
      請求預告期間工資及資遣費云云（按本件被告就其未依勞動基準法第十一條各
      款之規定終止與被告之勞動契約之事實，並不爭執），因與勞動基準法相關規
      定有違，其主張尚無足取，應予駁回。
    (三)本件原告復主張其於九十二年六月二十六日經被告公司法定代理人之女兒高志
      玲表示開除後，其後連續二日前往工作，均遭拒絕，雙方之互信已遭破壞，被
      告不准原告入廠工作，令原告無故離職，違法解僱原告，已違反勞動契約，原
      告依勞動基準法第十四條第一項第六款之規定，得終止勞動契約，並依法請求
      資遣費及預告期間工資云云。然查本件被告固坦承原告有與被告法定代理人之
      女高志玲發生爭執之事實，惟就原告所稱被告方面拒絕原告返回被告公司工作
      之事實，則有爭執，並陳稱：被告事後有找原告回去工作，原告不來，才將勞
      健保退掉，高志玲並無權將原告解僱，被告方面也希望原告能繼續會公司上班
      等語。查被告於本院言詞辯論時亦自承：九十二年七月三日確實有公司職員打
      電話給我，問我說，要不要上班，不然要把勞保退掉，我有跟那個職員講說，
      老闆的女兒已經把我開除了，我要怎麼回去上班等語；則從被告請公司職員電
      詢原告是否要繼續上班之事以觀，足認被告所辯其仍希望原告返回被告處上班
      等語，係屬有據。綜上所述，本件於九十二年六月二十六日起至同年七月間止
      ，被告方面之人員所為容有不當之處，然被告於當時亦已有為進一步希望原告
      回去工作之表示，故本件是否能認為被告所為已澈底破壞雙方之信任關係而無
      法回復，原告方面當然已取得勞動基準法第十四條第一項第六款之終止權，容
      有疑問。綜合各情研判，本院認為被告當時所為，尚不該當勞動基準法第十四
      條第一項第六款所稱之要件，故縱使將原告事後請求資遣費之意思表示為「終
      止」之意思表示，因該終止事由不該當上開勞動基準法所規定之要件之故，故
      原告所為之終止亦非屬適法之終止，依法自亦無請請求給付資遣費或預告期間
      工資可言。
  二、就例休假日、特別休假未休工資及每日加班一小時之加班費部分：
    (一)本件原告係請求起訴前五年之例假日未休及每天加班一小時之薪資，而原告係
      九十二年九月一日提起本件訴訟，則本件原告所請求者，即係八十七年九月一
      日起至九十二年六月間（因原告係九十二年六月二十八日起即未再回被告處工
      作）止之加班費。然查勞動基準法就每週工作時數之問題，於八十九年間有重
      大修正，故本件原告之請求，即須注意適用新舊法之問題（按被告亦執此為辯
      ）。而按八十九年六月二十八日修正公布之勞動基準法第三十條第一項規定：
      「勞工每日正常工作時間不得超過八小時，每二週工作總時數不得超過八十四
      小時。」且依同法第八十六條規定，該每週工作時數之規定，自九十年一月一
      日起施行。又修正前之勞動基準法第三十條第一項規定：「勞工每日正常工作
      時間不得超過八小時，每週工作總時數不得超過四十八小時。」故原告請求有
      關之加班費，須以九十年一月一日為基準點，而適用修正前或修正後之勞動基
      準法。次按勞動基準法第二十四條第一款規定：「雇主延長勞工工作時間者，
      其延長工作時間之工資依左列標準加給之：一　延長工作時間在二小時以內者
      ，按平日每小時工資額加給三分之一以上。」同法第三十六條規定：「勞工每
      七日中至少應有一日之休息，作為例假。」同法第三十七條規定：「紀念日、
      勞動節日及其他由中央主管機關規定應放假之日，均應休假。」同法第三十八
      條規定：「勞工在同一雇主或事業單位，繼續工作滿一定期間者，每年應依左
      列規定給予特別休假：一　一年以上三年未滿者七日。二　三年以上五年未滿
      者十日。三　五年以上十年未滿者十四日。四　十年以上者，每一年加給一日
      ，加至三十日為止。」同法第三十九條規定：「第三十六條所定之例假、第三
      十七條所定之休假及第三十八條所定之特別休假，工資應由雇主照給。雇主經
      徵得勞工同意於休假日工作者，工資應加倍發給。因季節性關係有趕工必要，
      經勞工或工會同意照常工作者，亦同。」上開勞動基準法第二十四條、第三十
      六條至第三十八條之規定，為新舊法所同，合先敘明之。
    (二)本件原告自八十七年九月一日起平日工作時數，每天係八小時。而針對八十七
      年之特別休假，兩造同意以十四天計算，九十二年之特別休假日數，兩造同意
      以十天計算原告之特別休假工資，至於其他年度之特別休假，依法於八十八年
      有十五天，八十九年有十六天，九十年有十八天，九十一年有十九天。而有關
      八十七年九月至同年十二月止之例休假日數，經計算後有二十一天；八十八年
      至九十一年每年有七十一天；九十二年一月至六月止，則有三十七天。至於原
      告自八十七年九月一日起至九十二年六月二十八日止，每月之實際工作日數，
      則依被告所提每月工資表所載日數即可得知，並可藉以換算原告每年實際工作
      日數。而本件原告各年度例休假日、特別休假日、原告實際工作日數及實領薪
      資，詳如附表一、二所示，亦為兩造所不爭執。
    (三)又對於每一年度之月薪、時薪之計算方法，兩造同意以被告所提薪資表之實領
      金額，按年加以計算總額，除以十二，充當該年月薪，再除以三十，充當該年
      日薪，再除以八，充當該年之時薪；八十七年度部分，以九月份到十二月份四
      個月加以計算即可，九十二年度部分，則以一月至六月之薪資加以計算即可。
      則依上開方式計算後，原告各年度之平均月薪、日薪及時薪，乃如附表三所示
      之金額，亦即，1.就平均月薪而言，八十七年度為四萬四千四百七十三點二五
      元、八十八年度為五萬零二百五十六點八三元、八十九年度為五萬三千六百一
      八點零八元、九十年度為四萬五千零五十六點三三元、九十一年度為四萬一千
      三百三十三點八三元、九十二年度三萬二千八百五十六點八三元；2.就平均日
      薪而言，八十七年度為一千四百八十二點四四元、八十八年度為一千六百七十
      五點二三元、八十九年度為一千七百八十七點二十七元、九十年度為一五百零
      一點八八元、九十一年度為一三百七十七點七九元、九十二年度為一千零九十
      五點二三元；3.就平均時薪而言，八十七年度為一百八十五點三一元、八十八
      年度為二百零九點四０元、八十九年度為二百二十三點四一元、九十年度為一
      百八十七點七三元、九十一年度為一百七十二點二二元、九十二年度為一百三
      十六點九０元。
    (四)本諸上揭所述之事實，計算原告所得請求之金額如下（如附表四）：
      1.八十七年九月一日起至八十九年十二月三十一日止部分：
        按依上揭說明，八十七年九月一日起至八十九年十二月三十一日止，勞工每
        日正常工作時間不得超過八小時，每週工作總時數不得超過四十八小時。本
        件原告平日每天工作八小時，自無請求勞動基準法第二十四條第一款所稱延
        長工時加班工資之可言。故原告所得請求者，應為該段期間例休假及特別休
        假未休之薪資，被告原本應加倍給與，然未加倍給與之差額。茲分別計算如
        下：
        (1)八十七年度部分：
          例休假部分：
            八十七年九月至十二月間，原告應工作日數一百零一日，實際工作日數
            一百一十七點五日，例休假應休未休日數十六點五日，合計得請求加倍
            給與之工資為二萬四千四百六十點二六元（16.50x1482.44=24460.26）
            。
          特別休假部分：
            八十七年度原告特別休假，兩造同意以十四日計算，則原告得請求加倍
            給與之工資為二萬零七百五十四點一六元（14x1482.44=24460.26）。
        (2)八十八年度部分：
          例休假部分：
            八十八年度全年原告應工作日數二百九十四日，實際工作日數三百二十
            六點五日，例休假應休未休日數三十二點五日，合計得請求加倍給與之
            工資為五萬四千四百四十四點九八元（32.50x1675.23=54444.98）。
          特別休假部分：
            八十八年度原告特別休假，兩造同意以十五日計算，則原告得請求加倍
            給與之工資為二萬五千一百二十八點四五元（15x1675.23=25128.45）
            。
        (3)八十九年度部分：
          例休假部分：
            八十九年度全年原告應工作日數二百九十五日，實際工作日數三百四十
            七點八八日，例休假應休未休日數五十二點八八日，合計得請求加倍給
            與之工資為九萬四千五百一十點八四元（52.88x1787.27=94510.84）。
          特別休假部分：
            八十九年度原告特別休假，兩造同意以十六日計算，則原告得請求加倍
            給與之工資為二萬八千五百九十六點三二元（16x1787.27=28596.32）
            。
      2.九十年一月一日起至九十二年六月二十八日止部分：
        依被告所述自九十年度起所實施之工作方案係每日工作七小時，每週工作四
        十二小時，藉以因應勞動基準法第三十條第一項之修正。而本件原告於被告
        公司每日之工作時間為八小時乙節，為兩造所不爭執，則自九十年一月一日
        起迄九十二年六月二十八日止，原告每一工作天均延長工作時間一小時，故
        依勞動基準法第二十四條第一款之規定，原告每一實際工作天，就延長工時
        一小時部分，均得請求被告按平日每小時工資額加給三分之一之薪資，本件
        。至於該段期間例休假及特別休假未休之薪資，被告原本應加倍給與，然未
        加倍給與之差額，原告自亦得請求之。茲分別計算如下：
        (1)九十年度部分：
          延長工時加給部分：
            九十年度全年原告計實際工作日數三百二十六點八七日，原告於該年度
            之時薪為一百八十七點七三元，故原告得請求被告補發之延長工時加給
            為二萬零四百五十四點四四元（326.87x187.73x1/3=20454.44）。
          例休假部分：
            九十年度全年原告應工作日數二百九十四日，實際工作日數三百二十六
            點八七日，例休假應休未休日數三十二點八七日，合計得請求加倍給與
            之工資為四萬九千三百六十六點八０元（32.87x1501.88=49366.80）。
          特別休假部分：
            八十八年度原告特別休假，兩造同意以十七日計算，則原告得請求加倍
            給與之工資為二萬五千五百三十一點九六元（17x1501.88=25531.96）
            。
        (2)九十一年度部分：
          延長工時加給部分：
            九十一年度全年原告計實際工作日數三百零七點三八日，原告於該年度
            之時薪為一百七十二點二二元，故原告得請求被告補發之延長工時加給
            為一萬七千六百四十五點六六元（307.38x172.22x1/3=17645.66）。
          例休假部分：
            九十一年度全年原告應工作日數二百九十四日，實際工作日數三百零七
            點三八日，例休假應休未休日數十三點三八日，合計得請求加倍給與之
            工資為一萬八千四百三十四點八三元（13.38x1377.79=18434.83）。
          特別休假部分：
            八十八年度原告特別休假，兩造同意以十八日計算，則原告得請求加倍
            給與之工資為二萬四千八百點二二元（18x1377.79=24800.22）。
        (3)九十二年度部分：
          延長工時加給部分：
            九十二年一月至六月間，原告實際工作日數一百五十六日，原告於該年
            度之時薪為一百三十六點九０元，故原告得請求被告補發之延長工時加
            給為七千一百一十八點八０元（156x136.90x1/3=7118.80）。
          例休假部分：
            九十二年一月至六間，原告應工作日數一百四十四日，實際工作日數一
            百五十六日，例休假應休未休日數十二日，合計得請求加倍給與之工資
            為一萬三千一百四十二點七六元（12x1095.23=13142.76）。
          特別休假部分：
            九十二年度原告特別休假，兩造同意以十日計算，則原告得請求加倍給
            與之工資為一萬零九百五十二點三０元（10x1095.23=10952.30）。
      3.綜上所述，原告自八十七年九月一日起至九十二年六月二十八日止，尚得請
        求被告補發之加班費，合計有四十三萬五千三百四十三元
        （〈24460.26+ 20754.16〉+〈54444.98+25128.45〉+〈94510.84+28596.32
        〉+〈20454.44+49366.80+25531.96〉+〈17645.66+18434.83+24800.22〉+
        〈7118.80+13142.76+10952.30〉=435343，元以下四捨五入）。其逾此部分
        之請求，即屬無據，應予駁回。
  三、就請求自八十八年一月份起至九十二年六月份止，遭被告扣減之「胚布」費用
      總計八萬七千三百七十八元部分：
    (一)原告主張：被告於原告薪資表上扣減「胚布」費用，顯非合理，而於訴訟過程
      中主張依不當得利或薪資請求權之法律關係，請求被告給付五年來遭扣減之金
      額八萬七千三百七十八元等語。被告固表示不同意原告之追加。然查訴狀送達
      後，於不甚礙被告之防禦及訴訟之終結者，原告得追加他訴，此觀諸民事訴訟
      法第二百五十五條第一項第七款之規定自明。本件原告所追加有「胚布」費用
      ，均係以原告所提工資表上之記載統計而得，故原告追加起訴該部分，因不甚
      礙被告之防禦及本件訴訟之終結，故原告所為之追加，於上開規定，尚無不合
      ，爰依法准許之。
    (二)按勞動基準法第二十一條第一項規定：「工資由勞雇雙方議定之。但不得低於
      基本工資。」故有關勞動契約之工作條件及薪資結構為何，於不違反法律強行
      規定、違背公序良俗或違反誠信原則之前提下，自應由契約當事人即勞雇雙方
      自行約定之，且約定後除另有合意變更外，雙方即應受該約定之拘束，而不容
      事後異議。本件原告就上開遭扣減「胚布」費用，固主張：該費用係起因於原
      告同時照顧五十台織布機運轉時，因經紗斷裂或因機器故障引起布面起毛球，
      導致胚布損壞，惟此種勞工於工作過程中，材料正常發生之損害，應由雇主負
      擔，而不應由勞工負責，被告公司竟然轉嫁由勞工負擔，而予以扣除薪資，顯
      非合理云云。然查勞工執行職務過程中，因其個人之故意過失所導致雇主之損
      失，雇主請求勞工賠償，本無違法或不妥之處。故於勞動契約中，針對製作成
      品或材料之損壞，勞雇雙方約定由執行職務之勞方吸收賠償，除非該約定有違
      法或客觀上顯然違反誠信原則（如賠償金額過鉅，高於實際損害金額）之處，
      得認為該賠償約定為無效外，雙方或法院均應受該約定之約束。本件依原告所
      提之工資表（自八十八年一月起至九十二年六月止）所載，可知有關扣減「胚
      布」費用，雙方行之有年，原告自始未曾有何異議，足認該扣減「胚布」費用
      係雙方成立本件勞動契約時所約定，而有關扣減「胚布」費用之金額多皆在數
      十元至五千元之間（絕大多數低於三千元），有異常者係九十二年五月一萬一
      千零六十四元，九十二年六月係六千六百八十六元。故客觀上，該扣減「胚布
      」費用之約定，尚難認有何違法或不當之處，故原告自應受該約定之拘束，被
      告於原告每月之工資中扣除該金額，就被告而言自無剋扣工資或民法不當得利
      可言，原告請求被告給付上開金額，尚屬無據。
  四、綜上所述，本件原告請求自八十七年九月一日起至九十二年六月二十八日止，
      其因平日延時加班及例休假日與特別休假未休之加班費，經核算後，於總金額
      四十三萬五千三百四十三元內，為有理由，應予准許，其逾此部分之請求，即
      屬無據，應予駁回。又原告起訴請求預告期間工資、資遣費及遭被告扣減之「
      胚布」費用部分，亦與法未合，礙難准許。
陸、從而，原告依勞動基準法第二十四條第一款、第三十九條之規定，請求被告給付
    四十三萬五千三百四十三元及自九十二年九月十一日（起訴狀繕本送達翌日）起
    至清償日止，按週年利率百分之五計算之利息，為有理由，應予准許。至其他逾
    此部分之請求，均屬無據，應予駁回。本件所命給付之金額未逾五十萬元，爰依
    民事訴訟法第三百八十九條第一項第五款之規定，依職權宣告假執行。被告方面
    聲請願供擔保，請准宣告免為假執行，爰酌定相當擔保金額准許之。
柒、訴訟費用負擔之依據：民事訴訟法第七十九條。
中　　　華　　　民　　　國　　九十三　　年　　　六　　　月　　二十三　　日
                                    臺灣臺中地方法院民事第三庭
~B法　　　官　李悌愷
右為正本係照原本作成。
如不服本判決，應於判決送達後二十日內，向本院提出上訴狀。
中　　　華　　　民　　　國　　九十三　　年　　　六　　　月　　二十三　　日
~B法院書記官
